臺灣板橋地方法院民事判決　　　　　　　95年度訴字第2062號
原　　　告　信義房屋仲介股份有限公司
法定代理人　乙○○
訴訟代理人　甲○○
被　　　告　丁○○
訴訟代理人　張旭業律師
複代理人　　丙○○
上列當事人間請求給付仲介報酬事件，經本院於中華民國96年3
月1日言詞辯論終結，判決如下：
    主  文
被告應給付原告新臺幣貳佰萬元。
原告其餘之訴駁回。
訴訟費用由被告負擔二分之一，餘由原告負擔。
本判決於原告以新臺幣陸拾柒萬元供擔保後，得假執行。但被告
如於假執行程序實施前，為原告預供擔保新臺幣貳佰萬元，免為
假執行。
原告其餘假執行之聲請駁回。
    事實及理由
一、原告起訴主張：
(一)被告委託原告銷售坐落門牌號碼為臺北縣板橋市○○路○ 段
    421 巷2 號、2 之1 號、2 之2 號及2 之3 號之不動產，雙
    方於民國（下同）95年1 月24日簽立買賣仲介專任委託書在
    案，約定銷售期間自95年1 月24日起至95年5 月31日止，委
    託總價額為新臺幣100,000,000 元。原告為銷售上開被告所
    有不動產，需投入廣告行銷及人事等相關成本，且於委託期
    間內所為一切銷售活動之費用皆須自行負擔，倘未於委託期
    間內成交亦不得收取仲介服務費，故於買賣仲介專任委託書
    第肆條第五項第2 款特別約定載明：「於委託期間內，被告
    不得自行將標的物出售或另行委託第三人居間仲介，如有違
    反專任委託約定者，視為原告已完成居間仲介之義務，被告
    必須一次付委託總價額4%之服務報酬，即4,000,000 元。」
(二)原告恪遵受託義務，於委託期間內已尋得誠意買方，未料被
    告竟於委託期間內（95年5 月31日）另行委託第三人永慶房
    屋仲介將委售標的物售予訴外人丁速語，並已完成產權移轉
    過戶手續，被告顯然違反雙方買賣仲介專任委託書之約定，
    經原告多次向被告反應並請求給付仲介服務報酬，被告皆置
    之不理等語，為此依委託銷售契約之法律關係，提起本件訴
    訟。並聲明：(1)被告應給付原告4,000,000 元。(2)並願供擔
    保，請准宣告假執行。
二、被告則以：
(一)被告於95年1 月24日與原告簽立買賣仲介專任委託書，委託
    總價原為120,000,000 元，但銷售期間原告表示總價太高，
    無人應買要求被告降低總價，於是被告將總價下降至110,00
    0,000 元，但原告仍無法覓得買受系爭不動產之買主，於是
    雙方延長約定銷售期限屆滿之日即95年5 月31日，惟被告均
    未接獲原告覓得適當買主之通知，而被告之所以於95年5 月
    31日下午與訴外人永慶房屋簽立買賣仲介得任委託書，係被
    告誤以為與原告簽立之買賣仲介專任委託書業已於95年5 月
    30日到期，絕非故意違反買賣仲介專任委託書第4 條第5 項
    第2 款之特別約定。
(二)上開約定銷售期限屆滿之日即95年5 月31日至95年9 月20日
    前，原告均未知被告已覓得買主之情事，顯見原告於95年9
    月20日所發存證信函中稱其於委託期間內，恪遵受託義務，
    並已尋欲承購之買方乙節，不足採信。又原告既未於委託期
    間內，覓得適當之買主，自不得僅憑被告誤認雙方約定之期
    限末日為95年5 月30日，進而於95年5 月31日與第三人訂約
    ，即令原告取得本件買賣成交所得獲致之全部服務報酬。再
    者原告依雙方所簽定之買賣仲介專任委託書之約定，請求被
    告必須一次給付委託總價4%之服務報酬，原告請求之違約金
    過高，請求予以酌減等語，資為抗辯。
(三)併為答辯聲明：(1)原告之訴駁回。(2)如受不利判決，願供擔
    保，請准免為假執行。
三、兩造不爭執事項：
(一)被告將其所有門牌號碼為臺北縣板橋市○○路○ 段421 巷2
    號、2 之1 號、2 之2 號及2 之3 號之不動產，於95年1 月
    24日委託原告代為銷售，兩造並簽立買賣仲介專任委託書，
    約定銷售期間自95年1 月24日起至95年5 月31日止，委託總
    價為100,000,000元。
(二)被告於95年5 月31日將其所有上開不動產，以87,000,000元
    出售予訴外人丁速語。
四、本院之判斷：
(一)原告主張被告委託代為銷售被告所有臺北縣板橋市○○路○
    段421 巷2 號、2 之1 號、2 之2 號及2 之3 號之房屋及坐
    落之土地（下稱係爭房地），並同意以總價100,000,000 元
    之價格出售，雙方並於95年1 月24日簽訂買賣仲介專任委託
    書，同時約定委託期間自95年1 月24日起至95年5 月31日止
    ；惟被告違反約定於95年5 月31日將上開係爭房地以87,000
    ,000 元 之價格售予訴外人丁速語等事實，業據原告提出買
    賣仲介專任委託書、買賣委託書內容更改附表及不動產買賣
    契約書等為證，被告對此亦不爭執，堪信為真實。惟被告辯
    以係誤認與原告簽立之買賣仲介專任委託書已於95年5 月30
    日到期，始於95年5 月31日將係爭房地由永慶房屋仲介出售
    予訴外人丁速語；然查：被告將係爭房地委由永慶房屋出售
    予訴外人丁速語，其價格高達87,000,000元，依常情而言，
    買主顯非95年5 月31日當日看屋、當日即議價成立。再者被
    告委託原告銷售價格為100,000,000 元，而係爭房地最後成
    交價格為87,000,000元，況被告委託另一仲介業者永慶房屋
    居間係爭房地買賣亦必須約定及給付永慶房屋之報酬，勢必
    係於原、被告上開約定銷售期間95年1 月24日起至95年5 月
    31日期間內。故被告辯係誤認委託原告代為銷售之期間已完
    成，始將係爭房地出售云云，顯非實在。
(二)如上所述，被告既違反約定，依兩造所簽訂之買賣仲介專任
    委託書第肆條：「甲方（即被告）之義務之五專任委託之遵
    守：甲方違反下列事項時，視為乙方（即原告）已完成居間
    仲介之義務，甲方必須全額一次給付服務報酬。之（二）在
    委託期間內，甲方自行將標的物出售或另行委託第三者居間
    仲介者，給付乙方委託總價額4%。」。是本件雙方爭執之要
    點，即在於原告請求被告給付委託總價額4%之服務報酬是否
    合理？惟按；居間人，以契約因其報告或媒介而成立者為限
    ，得請求報酬，民法第568 條第1 項定有明文。又媒介居間
    人固以契約因其媒介成立時為限，始得請求報酬，但委託人
    為避免報酬之支付，於委託銷售期間內再由自己與相對人訂
    立同一內容之契約者，依誠實信用原則，仍應支付報酬。再
    者原告及被告所簽訂之買賣仲介專任委託書第肆條：「甲方
    （即被告）之義務之五專任委託之遵守：甲方違反下列事項
    時，視為乙方（即原告）已完成居間仲介之義務，甲方必須
    全額一次給付服務報酬。之（二）在委託期間內，甲方自行
    將標的物出售或另行委託第三者居間仲介者，給付乙方委託
    總價額4%。」，此約定乃原告與被告就服務報酬給付要件之
    特別約定，尚難認其違反民法第568 條規定，此約定係為避
    免仲介公司投入之心力付諸流水，除可避免客戶惡意圖免給
    付仲介費外，亦因原告對交易完成之結果，確實曾經付出努
    力，自然可得應得之報酬，則係爭房地雖為原告為與不特定
    訂立契約之用而單方預定之契約條款，然並無顯失公平之處
    ，則此條款應認為有效。被告於委託期間內，於95年5 月31
    日未經原告即私自與訴外人丁速語就係爭委託銷售之不動產
    簽定買賣契約，並於95年7月19日將不動產所有權移轉登記
    予訴外人丁速語。是本件被告依上述說明，自仍應支付原告
    報酬。再按；約定之報酬，較居間人所認勞務之價值，為數
    過鉅失其公平時，法院得因報酬給付義務人之請求酌減之，
    民法第572 條前段定有明文。又本條規定之意旨，即以居間
    人之報酬數額，雖得由契約當事人自由約定，然居間人所受
    之報酬額，必須與其所任勞務之價值相當，方為公允。又本
    件兩造簽訂之「專任委託銷售契約書」第肆條第五項第2 款
    固約定，委託期間內，甲方自行將標的物出售或另行委託第
    三者居間仲介者，給付乙方委託總價額4%之違約金。然查；
    本件原告為被告辦理係爭房地之銷售事宜，固有勞務之付出
    ，然畢竟未完成係爭買賣，及原告為此居間業務付出之勞力
    、時間、成本、原告並未因此遭受賠償以及被告明知已將係
    爭房地委由原告代為銷售，竟仍於上開大託銷售期間再委託
    另一永慶房屋之仲介業者代為銷售之性等因素，認本件原告
    得請求之報酬額，以預計成交價之2%為適當。亦即，本件原
    告得請求之金額為：100,000,000 ×2 ％＝2,000,000 ，為
    有理由，其餘超出部分，為無理由，應予駁回。
五、兩造皆陳明願供擔保，聲請宣告假執行或免為假執行，經核
    原告勝訴部分，合於法律規定，爰分別酌定相當之擔保金額
    宣告之；至原告其餘假執行之聲請，因訴之駁回而失所依據
    ，則不予准許。
六、兩造其餘陳述及所提證據，或於判決之結果無影響，或於本
    案之爭點無涉，自不須逐一斟酌，併此敘明。
七、據上論結：原告之訴為一部有理由、一部無理由，依民事訴
    訟法第79條、第390條第2項、第392條，判決如主文。
中　　華　　民　　國　　96　　年　　3 　　月　　15　　日
                     民事第二庭  法　官　潘  長  生
以上正本係照原本作成。
如對本判決上訴，須於判決送達後20日內向本院提出上訴狀。
中　　華　　民　　國　　96　　年　　3 　　月　　15　　日
                            書記官　許清琳
